【裁判字號】    97,簡上,9
【裁判日期】    971008
【裁判案由】    給付工程款
【裁判全文】
臺灣嘉義地方法院民事判決  97年度簡上字第9號
上  訴  人  甲○○
被上訴  人  乙○○
上列當事人間請求給付工程款事件，上訴人對於中華民國96年11
月30日本院嘉義簡易庭96年度嘉簡字第868號第一審判決提起上
訴，本院於中華民國97年9月24日言詞辯論終結，判決如下：
    主  文
原判決廢棄。
被上訴人應給付上訴人新臺幣肆拾捌萬參仟肆佰元，及自民國九
十六年十月五日起至清償日止，按年息百分之五計算之利息。
第一、二審訴訟費用由被上訴人負擔。
    事  實  及  理  由
壹、程序方面：
    按訴狀送達後，原告不得將原訴變更或追加他訴，但有下列
    各款情形之一者，不在此限：（二）請求之基礎事實同一者
    。另第二審訴之變更或追加，非經他造同意，不得為之，但
    第255條第1項第2款至第6款情形，不在此限。民事訴訟法第
    255條第1項第2款、第446條第1項分別定有明文。此項規定
    依同法第436條之1第3項規定，對於簡易程序之第一審判決
    之上訴程序準用之。本件上訴人於原審起訴時僅依據承攬契
    約之法律關係請求給付工程款，嗣民國96年12月17日上訴後
    ，於上訴準備書狀內追加依繼承之法律關係請求，經核原告
    追加之部分，均係基於該工程事實而涉訟，該基礎事實自屬
    相同，應認上訴人訴之追加與上開法條意旨相符，依法應予
    准許。
貳、實體方面：
一、上訴人主張：其於84年間，受被上訴人之弟即訴外人翁啟源
    之委託，為渠等位於嘉義縣中埔鄉裕民村25號新建3層樓房
    （下稱系爭房屋）進行如附表所示之各項裝潢工程，經結算
    工程款為新臺幣（下同）933,400元，已給付450,000元，尚
    有餘款483,400元未付，嗣訴外人翁啟源因病死亡，被上訴
    人為其繼承人，自應承繼上開工程債務，爰本於繼承及承攬
    契約之法律關係，提起本訴。並聲明請求（一）原判決廢棄
    （二）上列廢棄部分，被上訴人應給付上訴人483,400元及
    自原審起訴狀送達翌日起至清償日止，按年利率5%計算之利
    息（三）第一、二審訴訟費用由被上訴人負擔。
二、被上訴人則以：本件室內裝潢工程之工程款乃訴外人翁啟源
    委請上訴人施作，與被上訴人無關等語，資為抗辯。並聲明
    ：上訴人之上訴駁回，訴訟費用由上訴人負擔。
三、兩造不爭執之事項：
(一)系爭房屋於84年間進行裝潢，由被上訴人之弟即訴外人翁啟
    源委由上訴人施工，上訴人確有與訴外人翁啟源就前揭工程
    成立承攬契約，上訴人並依約完成該工程。
(二)系爭房屋係訴外人翁啟源所建造，未辦理保存登記，而訴外
    人翁啟源業於96年2月2日死亡，被上訴人為其唯一繼承人，
    且未辦理拋棄繼承或限定繼承之事宜。
(三)系爭房屋由上訴人裝潢之物品及價格均如附表所示，即總工
    程款為933,400元，已給付450,000元，尚有餘款483,400元
    未付。
四、本件之爭點：被上訴人是否應按繼承關係，繼承本件承攬債
    務？
五、本院之判斷：
(一)按稱承攬者，謂當事人約定，一方為他方完成一定之工作，
    他方俟工作完成，給付報酬之契約。約定由承攬人供給材料
    者，其材料之價額，推定為報酬之一部；又繼承，因被繼承
    人死亡而開始；繼承人自繼承開始時，除本法另有規定外，
    承受被繼承人財產上一切權利、義務，民法第490條、第114
    7條、第1148條分別定有明文。本件上訴人主張其於84年間
    ，與被上訴人之弟即訴外人翁啟源就系爭房屋成立如附表所
    示之各項裝潢工程，尚有餘款483,400元未付，嗣訴外人翁
    啟源於96年間死亡，被上訴人為渠唯一之繼承人等情，業據
    證人丙○○到庭結稱：上訴人確有與訴外人翁啟源就系爭房
    屋之裝潢工程成立承攬契約等語明確（見本院卷第29頁），
    並有上訴人提出之如附表所示裝潢品項估價單、照片、被上
    訴人全戶戶籍謄本及本院簡易庭繼承事件查詢表等件在卷可
    稽，復經本院到場勘驗無訛，並製有勘驗筆錄、現場照片附
    卷足按，亦為被上訴人所不爭執，自堪信為真實。
(二)本件被上訴人雖辯稱：本件工程乃伊弟訴外人翁啟源委請上
    訴人施作，尚欠之工程款與伊無關云云。經查，系爭房屋之
    裝潢工程雖係由訴外人翁啟源與上訴人成立承攬契約，惟上
    訴人既已於84年間完成該工程，訴外人翁啟源自有給付報酬
    之義務，惟渠業於96年2月2日死亡，尚有餘款483,400元未
    付，而被上訴人復為渠之唯一繼承人，且未有拋棄或限定繼
    承之情事，已如前述，則依首揭法條之規定，繼承人於被繼
    承人死亡時，即概括繼承被繼承人之權利、義務，則訴外人
    翁啟源前揭應給付上訴人承攬報酬之義務，自應由被上訴人
    繼承，而由被上訴人負返還該等報酬予上訴人之義務。從而
    ，被上訴人前述辯解，自不足採。
(三)綜上所述，上訴人依繼承及承攬契約之法律關係，請求被上
    訴人給付483,400元及自起訴狀送達翌日即96年10月5日起至
    清償日止，按年息5%計算之利息，為有理由，應予准許。原
    審為上訴人敗訴之判決，尚有未洽，上訴意旨求予廢棄改判
    ，為有理由，爰由本院予以廢棄改判如主文第2項所示。
六、本件為判決之基礎已臻明確，兩造其餘之攻擊或防禦方法及
    未經援用之證據，經本院斟酌後，認為均不足以影響本判決
    之結果，亦與本案爭點無涉，自無逐一詳予論駁之必要，併
    此敘明。
七、據上論結，本件上訴為有理由，依民事訴訟法第436條之1第
    3項、第463條、第450條、第78條，判決如主文。
中    華    民    國    97    年    10    月    8     日
                  民一庭審判長法  官  林世芬
                              法  官  馮保郎
                              法  官  游悅晨
本判決不得上訴。
以上正本係照原本作成。
中    華    民    國    97    年    10    月    8     日
                              書記官  張富
 附表：
┌─┬───────┬───────┬───────┐
│1 │斜型櫃7尺寬   │每尺4,000元   │ 28,000元     │
├─┼───────┼───────┼───────┤
│2 │斜型櫃7.5尺寬 │每尺4,000元   │ 30,000元     │
├─┼───────┼───────┼───────┤
│3 │扶手共22公尺  │每公尺3,800元 │ 83,600元     │
├─┼───────┼───────┼───────┤
│4 │床板6.5坪     │每坪5,000元   │ 32,500元     │
├─┼───────┼───────┼───────┤
│5 │床板8.5坪     │每坪5,000元   │ 42,500元     │
├─┼───────┼───────┼───────┤
│6 │衣櫃8尺       │每尺6,000元   │ 48,000元     │
├─┼───────┼───────┼───────┤
│  │五梯櫃4尺     │每尺5,000元   │ 20,000元     │
├─┼───────┼───────┼───────┤
│  │小型櫃6尺     │每尺3,000元   │ 18,000元     │
├─┼───────┼───────┼───────┤
│7 │床頭櫃2尺     │每尺4,000元   │ 8,000元      │
├─┼───────┼───────┼───────┤
│  │床頭被櫥5尺   │每尺5,000元   │ 25,000元     │
├─┼───────┼───────┼───────┤
│  │化妝台3尺6吋  │每尺5,000元   │ 18,000元     │
├─┼───────┼───────┼───────┤
│8 │平台櫃+化妝台 │每尺5,000元   │ 50,000元     │
│  │共10尺        │              │              │
├─┼───────┼───────┼───────┤
│9 │衣櫃8尺       │每尺6,000元   │ 48,000元     │
├─┼───────┼───────┼───────┤
│10│化妝台4尺     │每尺5,000元   │ 20,000元     │
├─┼───────┼───────┼───────┤
│11│天花板線條    │每尺360元     │ 47,520元     │
│  │一樓及三樓共  │              │              │
│  │132尺         │              │              │
├─┼───────┼───────┼───────┤
│12│衣櫃8尺       │每尺6,000元   │ 48,000元     │
├─┼───────┼───────┼───────┤
│  │五梯櫃4尺     │每尺5,000元   │ 20,000元     │
├─┼───────┼───────┼───────┤
│13│酒櫃12尺      │每尺6,000元   │ 72,000元     │
├─┼───────┼───────┼───────┤
│14│檜木木門框10個│每個9,500元   │ 95,000元     │
├─┼───────┼───────┼───────┤
│  │實木門9片     │每片4,600元   │ 41,400元     │
├─┼───────┼───────┼───────┤
│15│五梯櫃4尺     │每尺5,000元   │ 20,000元     │
├─┼───────┼───────┼───────┤
│16│大、小拱門、酒│              │117,880元     │
│  │櫃各1個（已拆 │              │              │
│  │除）          │              │              │
├─┴───────┴───────┴───────┤
│總計 933,400元，已給付450,000元，尚餘483,400元未付│
└─────────────────────────┘


司法院資訊處製作；財團法人民間司法改革基金會備份。
